台灣雲林地方法院刑事判決　　　95年度簡上字第151號
上　訴　人
即　被　告　乙○○
上訴人因恐嚇取財案件，不服本院虎尾簡易庭95年度虎簡字第
332 號於中華民國95年7 月31日第一審判決（聲請簡易判決處刑
書：台灣雲林地方法院檢察署95年度偵字第1460號，併案：台灣
雲林地方法院檢察署95年度偵字第3299號），提起上訴，本院管
轄第二審之合議庭判決如下︰
    主  文
原判決撤銷。
乙○○幫助意圖為自己不法之所有，以恐嚇使人將本人之物交付
，累犯，處有期徒刑伍月，如易科罰金以銀元參佰元即新台幣玖
佰元折算壹日。
    事  實
一、乙○○曾因賭博案件，經法院判處有期徒刑3 月，於民國（
    下同）88年9 月9 日易科罰金執行完畢；又因違反毒品危害
    防制條例案件，先後經法院判處有期徒刑10月、1 年，接續
    執行，於95年9 月4 日假釋出監，並於95年10月12日縮刑期
    滿而執行完畢。其於前案易科罰金執行完畢後5 年內，雖預
    見將自己金融帳戶提供他人使用，該他人極可能以該帳戶作
    為恐嚇取財犯罪之工具，竟仍基於幫助他人恐嚇取財之未必
    故意，於93年6 月間至國泰世華銀行股份有限公司新泰分行
    （帳號：000-000000000000號）辦理開戶，並於不詳時間、
    地點將前開帳戶之存摺、提款卡及密碼，提供予預備恐嚇取
    財之成年人士使用。而於93年6 月16日上午，該人意圖為自
    己不法之所有，撥打不詳電話號碼向甲○○恐嚇稱：我們俄
    羅斯女子被抓，係你去密報的，需支付安慰金，若不付款，
    要殺你全家等語，致甲○○心生恐懼，遂於同年7 月6 日按
    該人之指示，在新竹國際商業銀行北苗分行，將10萬元匯往
    其所指定之乙○○上開帳戶。乙○○即以此方式幫助該人士
    以恐嚇取財方式取得他人財物。甲○○發覺有異報警循線而
    查獲上情。
二、案經法務部調查局苗栗縣調查站報請台灣苗栗地方法院檢察
    署呈請台灣高等法院檢察署令轉台灣雲林地方法院檢察署檢
    察官偵查後聲請簡易判決處刑。
    理  由
一、前述甲○○遭到電話恐嚇而匯款入被告乙○○上述帳戶內的
    事實，有甲○○調查筆錄、匯款單、國泰世華銀行股份有限
    公司被告開戶之個人基本資料及歷史存提款明細表各1 份可
    以證明。
二、被告乙○○坦承於上述時、地開立前述帳戶，惟否認幫助恐
    嚇取財，辯稱：將帳戶借給年籍姓名不詳綽號阿華之人。然
    而，法官並不採信被告的辯解，且認為被告開立帳戶後，故
    意提供給向甲○○恐嚇取財之人，其理由如下：
  (一)一般人申請開設金融帳戶，並無任何特殊限制，且得同時在
    不同金融機構申請多數存款帳戶使用，通常無借用他人帳戶
    使用之必要。從而，被告出借帳戶給他人，與常情相違背；
    而被告表示他不知如何聯絡這位年籍姓名不詳的阿華，更是
    違反常情。
  (二)被告向調查員、檢察官坦承同時提供5 本帳戶給阿華使用，
    且是在開戶後，就提供給阿華使用。從如此開設、使用帳戶
    的情形，可以判斷其開戶目的非供自己使用，而是要提供給
    他人使用。
  (三)近來以電話、手機簡訊，利用各種名目詐騙、恐嚇取財的例
    子，十分的多，而為免執法人員循線查緝，經常使用他人帳
    戶。此種情形，且經媒體再三報導，被告不可能不知提供帳
    戶供他人使用的後果。則其提供帳戶供他人使用，他人用來
    作為恐嚇取財之用，即不違背被告本意。
  (四)綜上所述，被告所辯不足採信，其幫助恐嚇取財犯行，已經
    可以認定。
三、行為後法律有變更者，適用行為時之法律。但行為後之法律
    有利於行為人者，適用最有利於行為人之法律，現行刑法第
    2 條第1 項定有明文。中華民國刑法於94年1 月7 日修正，
    於94年2 月2 日公布，並於被告行為後之95年7 月1 日施行
    。是本件被告行為後，法律已有變更。現行刑法第2 條第1
    項之規定，係規範行為後法律變更所生新舊法律比較適用之
    準據法，於新刑法施行後，應適用新刑法第2 條第1 項之規
    定，為「從舊從輕」之比較。本案除第30 條 應逕行適用新
    法外，連同其餘新舊法比較結果，詳如附表所示。
四、(一)本件由真實姓名不詳之男子，基於為自己不法之所有意圖
    ，恐嚇甲○○，使其心生畏懼，而將其財物交付，為恐嚇取
    財罪。被告乙○○將其所有上開帳戶存摺、提款卡等物，提
    供該人使用，應具有幫助他人恐嚇取財之不確定故意，其所
    為提供金融帳戶存摺、提款卡之行為，又是恐嚇取財罪構成
    要件以外行為，觸犯刑法第30條第1 項前段、第346 條第1
    項幫助恐嚇取財罪，並應依刑法第30條第2 項規定，按正犯
    之刑減輕之。(二)被告有上述前科，此有被告前案紀錄表1件
    可證，其於有期徒刑執行完畢後5 年內再犯本件有期徒刑以
    上之罪，是累犯，應該依法加重其刑。(三)被告否認犯罪，固
    無理由；惟原審漏未審酌累犯，應予撤銷改判。法官審酌被
    告素行不良、犯後否認犯罪等情，量處被告有期徒刑5 月，
    並定如易科罰金以銀元300 元即新台幣900 元折算1 日。
五、本件判決適用的法律：(一)刑事訴訟法第455條之1第3項、第
    369 條第1 項前段、第364 條、第299 條第1 項前段，(二)刑
    法第2 條第1 項前段、第346 條第1 項、第30條第1 項、第
    2 項，修正前刑法第47條、第41條第1 項前段，(三)罰金罰鍰
    提高標準條例第1 條前段、修正前罰金罰鍰提高標準條例第
    2 條。
本案經檢察官丙○○到庭執行職務。
中　　華　　民　　國　　96　　年　　1 　　月　　30　　日
            刑事第二庭    審判長法  官  林  輝  煌
                                法  官  柯  志  民
                                法  官  李  貞  瑩
以上正本證明與原本無異。
不得上訴。
                                書記官  林  珮  儒
中　　華　　民　　國　　96　　年　　1 　　月　　30　　日
附錄本案論罪科刑法條全文：
中華民國刑法
第346條
意圖為自己或第三人不法之所有，以恐嚇使人將本人或第三人之
物交付者，處六月以上五年以下有期徒刑，得併科一千元以下罰
金。
以前項方法得財產上不法之利益，或使第三人得之者，亦同。
前二項之未遂犯罰之。
附表
┌────────┬────────┬────────┬────────┐
│法        條    │修正前規定      │修正後規定      │新舊法之適用    │
├────────┼────────┼────────┼────────┤
│刑法第346 條第1 │罰金罰鍰提高標準│刑法施行法第1 條│(一)適用舊法。    │
│項法定刑關於罰金│條例第1 條前段規│之1 規定：「中華│(二)本件被告所犯刑│
│部分：罰金罰鍰提│定：「依法律應處│民國94年01月07日│法第346 條第1 項│
│高標準條例第1 條│罰金、罰鍰者，就│刑法修正施行後，│之罪法定刑有罰金│
│前段、現行法規所│其原定數額得提高│刑法分則編未修正│刑（銀元1,000 元│
│定貨幣單位折算新│為2 倍至10倍。」│之條文定有罰金者│以下），且為刑法│
│台幣條例第2 條、│現行法規所定貨幣│，自94年01月07日│分則編未修正之條│
│刑法第33條第5 款│單位折算新台幣條│刑法修正施行後，│文而定有罰金刑者│
│                │例第2 條規定：「│就其所定數額提高│，於刑法施行法第│
│                │現行法規所定金額│為30倍，但72年06│1 條之1 修正增訂│
│                │之貨幣單位為圓、│月26日到94年01月│前，其貨幣單位為│
│                │銀元或元者，以新│07日新增或修正之│銀元，是被告所犯│
│                │台幣元之3 倍折算│條文，就其所定數│刑法第346 條第1 │
│                │之。」          │額提高為3 倍。」│項之罪罰金刑之提│
│                │刑法第33條第5 款│刑法第33條第5 款│高標準，於適用罰│
│                │規定：「罰金：1 │規定：「罰金：新│金罰鍰提高標準條│
│                │元以上。」      │台幣1,000 元以上│例第1 條前段及現│
│                │                │，以百元計算之。│行法規所定貨幣單│
│                │                │」              │位折算新台幣條例│
│                │                │                │第2 條規定換算為│
│                │                │                │新台幣時，法定刑│
│                │                │                │罰金部分，應為罰│
│                │                │                │金新台幣30,000元│
│                │                │                │以下（乘以10，再│
│                │                │                │乘以3） 。如適用│
│                │                │                │刑法施行法第1 條│
│                │                │                │之1 規定提高30倍│
│                │                │                │，則為罰金新台幣│
│                │                │                │30,000元以下（乘│
│                │                │                │以30），故關於法│
│                │                │                │定刑為罰金部分之│
│                │                │                │提高標準，新法非│
│                │                │                │較有利於被告，本│
│                │                │                │案關於刑法第346 │
│                │                │                │條第1 項之罪法定│
│                │                │                │刑罰金提高標準部│
│                │                │                │分，應依刑法第2 │
│                │                │                │條第1 項前段規定│
│                │                │                │，適用行為時之法│
│                │                │                │律即罰金罰鍰提高│
│                │                │                │標準條例第1 條前│
│                │                │                │段及現行法規所定│
│                │                │                │貨幣單位折算新台│
│                │                │                │幣條例第2 條之規│
│                │                │                │定。            │
│                │                │                │(三)法定刑罰金部分│
│                │                │                │，依修正前刑法第│
│                │                │                │33條第5 款規定，│
│                │                │                │及罰金罰鍰提高標│
│                │                │                │準條例第1 條前段│
│                │                │                │提高後，再依現行│
│                │                │                │法規所定貨幣單位│
│                │                │                │折算新台幣條例第│
│                │                │                │2 條換算為新台幣│
│                │                │                │時，為新台幣6元 │
│                │                │                │以上至30元以上，│
│                │                │                │依修正後刑法第33│
│                │                │                │條第5 款規定，為│
│                │                │                │新台幣1,000 元以│
│                │                │                │上，修正後刑法第│
│                │                │                │33條第5 款規定非│
│                │                │                │較有利於被告，依│
│                │                │                │刑法第2 條第1項 │
│                │                │                │前段規定，應適用│
│                │                │                │修正前刑法第33  │
│                │                │                │條第5 款規定。  │
├────────┼────────┼────────┼────────┤
│刑法第30條      │幫助他人犯罪者，│幫助他人實行犯罪│(一)適用新法。    │
│幫助犯          │為從犯。雖他人不│行為者，為幫助犯│(二)為單純文字之修│
│                │知幫助之情者，亦│。雖他人不知幫助│正，新舊法處罰相│
│                │同。            │之情者，亦同。  │同，非屬法律之變│
│                │從犯之處罰，得按│幫助犯之處罰，得│更，無現行刑法第│
│                │正犯之刑減輕之。│按正犯之刑減輕之│2 條第1 項之適用│
│                │                │。              │，應直接適用新法│
│                │                │                │（最高法院95 年 │
│                │                │                │度第21次刑事庭會│
│                │                │                │議決議參照）。  │
├────────┼────────┼────────┼────────┤
│刑法第47條      │受有期徒刑之執行│受徒刑之執行完畢│(一)適用舊法。    │
│累犯            │完畢，或受無期徒│，或一部之執行而│(二)被告於有期徒刑│
│                │刑或有期徒刑一部│赦免後，五年以內│執行完畢後，5 年│
│                │之執行而赦免後，│故意再犯有期徒刑│以內再故意犯本件│
│                │五年以內再犯有期│以上之罪者，為累│有期徒刑以上之罪│
│                │徒刑以上之罪者，│犯，加重本刑至二│，依修正前刑法第│
│                │為累犯，加重本刑│分之一。第98條第│47條，或修正後刑│
│                │至二分之一。    │2 項關於因強制工│法第47條第1 項規│
│                │                │作處分之執行完畢│定，均構成累犯，│
│                │                │或一部之執行而免│依新法規定，並未│
│                │                │除後，五年以內故│有利於被告，因此│
│                │                │意再犯有期徒刑以│，應依刑法第2條 │
│                │                │上之罪者，以累犯│第1 項前段規定，│
│                │                │論。            │依修正前刑法第47│
│                │                │                │條規定，論以累犯│
│                │                │                │，加重其刑。    │
├────────┼────────┼────────┼────────┤
│刑法第41條第1 項│刑法第41條第1 項│刑法第41條第1 項│(一)適用舊法。    │
│前段易科罰金部分│前段規定：「犯最│前段規定：「犯最│(二)本件被告行為時│
│                │重本刑為5 年以下│重本刑為5 年以下│之易科罰金折算標│
│                │有期徒刑以下之刑│有期徒刑以下之刑│準，應以銀元100 │
│                │之罪，而受6 個月│之罪，而受6 個月│元至300 元折算為│
│                │以下有期徒刑或拘│以下有期徒刑或拘│1 日，經依現行法│
│                │役之宣告，因身體│役之宣告者，得以│規所定貨幣單位折│
│                │、教育、職業、家│新台幣1 千元、2 │算新台幣條例第2 │
│                │庭之關係或其他正│千元或3 千元折算│條規定換算為新台│
│                │當事由，執行顯有│一日，易科罰金。│幣後，應以新台幣│
│                │困難者，得以1 元│」              │300 元至900 元折│
│                │以上3 元以下折算│                │算為1 日，修正後│
│                │1日 ，易科罰金。│                │則以新台幣1,000 │
│                │」罰金罰鍰提高標│                │元、2,000 元3,0 │
│                │準條例第2 條（已│                │00元折算1 日，修│
│                │刪除）規定：「依│                │正後刑法第41條第│
│                │刑法第41條易科罰│                │1 項前段規定，並│
│                │金或第42條第2 項│                │非較有利於被告，│
│                │易服勞役者，均就│                │依刑法第2 條第1 │
│                │其原定數額提高為│                │項前段規定，適用│
│                │100 倍折算1日 ；│                │行為時法律即修正│
│                │法律所定罰金數額│                │前刑法第41條第1 │
│                │未依本條例提高倍│                │項前段及罰金罰鍰│
│                │數，或其處罰法條│                │提高標準條例第2 │
│                │無罰金刑之規定者│                │條規定，定其易科│
│                │，亦同。」      │                │罰金之折算標準。│
└────────┴────────┴────────┴────────┘
